【裁判字號】    98,上易,518
【裁判日期】    980407
【裁判案由】    家暴傷害
【裁判全文】
臺灣高等法院刑事判決                 98年度上易字第518號
上  訴  人
即  被  告  乙○○
上列上訴人因家暴傷害案件，不服臺灣士林地方法院97年度易字
第1593號，中華民國97年11月25日第一審判決（起訴案號：臺灣
士林地方法院檢察署97年度偵字第8703號），提起上訴，本院判
決如下：
    主  文
上訴駁回。
    事  實
一、乙○○與甲○○係夫妻，為家庭暴力防治法第3 條第1 款所
    規定之家庭成員，二人平時即相處不睦，民國（下同）97年
    5月31日晚間11時30分許，乙○○駕車至臺北市政府捷運站
    附近搭載甫下班之甲○○後，在回臺北市○○區○○路1段
    737巷住處之路上，二人又發生口角，詎乙○○竟基於傷害
    之故意，在車內徒手毆打甲○○頭部、身體，致甲○○受有
    頭部外傷合併鼻瘀傷、頸部擦傷1×1公分、右手肘及右上前
    肢擦傷1×1公分、0.5×0.5公分、左上臂瘀腫5×6公分及1
    ×1公分擦傷之傷害，迨車輛開至臺北市○○區○○路1段
    737巷口，乙○○將車停在該處，甲○○下車後，趁隙至附
    近網咖委託他人報警，勤務中心於6月1日凌晨1時5分接獲通
    知，旋派警至場處理，始悉上情。
二、案經甲○○訴由臺北市政府警察局內湖分局報告臺灣士林地
    方法院檢察署檢察官偵查起訴。
    理  由
一、按被告以外之人於審判外之言詞或書面陳述，除法律有規定
    者外，不得作為證據；又被告以外之人於審判外之陳述，雖
    不符合同法第159條之1至第159條之4之規定，但經當事人於
    審判程序同意作為證據，法院審酌該言詞陳述或書面陳述作
    成時之情況，認為適當者，亦得為證據。當事人、代理人或
    辯護人於法院調查證據時，知有第159條第1項不得為證據之
    情形，而未於言詞辯論終結前聲明異議者，視為有前項之同
    意，刑事訴訟法第159條第1項及第159條之5分別定有明文。
    查本判決下列所引用之各該被告以外之人於審判外之陳述（
    包含書面陳述），雖屬傳聞證據，惟當事人於原審及本院審
    理中均表示同意作為證據方法而不予爭執，且迄至言詞辯論
    終結前亦未再聲明異議，本院審酌上開證據資料製作時之情
    況，尚無違法不當及證明力明顯過低之瑕疵，亦認為以之作
    為證據應屬適當，故揆諸前開規定，爰逕依刑事訴訟法第
    159條之5規定，認前揭證據資料均有證據能力，先予敘明。
二、訊據被告乙○○固不否認於97年5月31日晚間11時30分許，
    駕駛車輛前往臺北市政府捷運站附近，搭載甫下班之告訴人
    甲○○，惟矢口否認有何傷害犯行，辯稱：當天告訴人上車
    後即表示要自行駕車去找友人，伊將車輛交給告訴人後，自
    行搭乘計程車回家，並不知道告訴人為何會受傷。於本院審
    理時再辯稱：告訴人指訴不實，伊最後與告訴人通話之地點
    係在捷運站，而案發當日被告行動電話之通聯記錄顯示，當
    時為晚間11時29分15秒，被告自無可能於晚間11時30分許對
    告訴人為傷害行為云云。惟查：
  (一)被告與告訴人為夫妻，平時即相處不睦，97年5 月31日晚間
    11時30分許，被告駕車至臺北市政府捷運站附近，搭載甫下
    班之告訴人後，因對於告訴人之前接聽電話時表示，上班中
    正在忙碌而有不滿，在回臺北市○○區○○路1段737巷住處
    之路上，又與告訴人發生口角，乃在車輛行進過程中，以右
    手毆打告訴人頭部、身體，致告訴人受有頭部外傷合併鼻瘀
    傷、頸部擦傷1×1公分、右手肘及右上前肢擦傷1×1公分、
    0.5×0.5公分、左上臂瘀腫5×6公分及1×1公分擦傷之傷害
    等情，業據證人即告訴人於偵查中證述在卷（見偵查卷第34
    、35頁），並有臺北市政府警察局內湖分局處理家庭暴力與
    兒少保護案件調查紀錄（通報）表及處理家庭暴力案件現場
    報告表、三軍總醫院97年6月1日家庭暴力事件驗傷診斷書、
    告訴人受傷照片13張等在卷可稽（見偵查卷第15至19、40、
    65頁，照片置第71頁證物封套）。
  (二)證人即接獲勤務中心通報而到達告訴人委託報警網咖處之員
    警林睿哲證稱：當天巡邏時接獲勤務中心通報說737巷8弄網
    咖有人打架，其到場後先在附近看一下沒有人打架，到報案
    之網咖前，裡面有一位店員和小姐（即告訴人）走出來表示
    告訴人被她先生打，告訴人在現場哭、情緒很激動，告訴人
    穿著上班衣服一直哭，流鼻血，卷附照片所顯示之受傷情形
    與其看到的受傷狀況差不多，告訴人說她先生還在巷口，有
    其他同事到巷口巡視沒有發現告訴人所說她先生的車子和告
    訴人先生等情（見偵查卷第35、36頁、原審97年11月11日審
    判筆錄第3至5頁），告訴人於證人林睿哲據報到達現場時，
    身上已有傷勢，且正在流鼻血，應係甫造成之傷勢，而以告
    訴人前開所受傷害遍及頭部、臉部及雙手，傷勢非輕，亦顯
    無可能自傷造成，堪認證人即告訴人前開證述內容應係實在
    。被告於本院審理時辯稱，告訴人指訴不實，自難採信。
  (三)告訴人於警詢時證稱：被告一直從市政府站打到內湖路一段
    373巷口，然後車子就停在373巷口，接著他把我手機在車內
    摔出下去，…，然後我們下車往住家（373巷4號5樓）方向
    走去，…，我趁他不留意時跑進去網咖求救，並請網咖人員
    幫我報警等語（見偵查卷第10頁），核與證人林睿哲證述：
    當天是由其他同事開車載告訴人離開現場，並沒有看到告訴
    人駕駛車輛，偵查中所說到場時間是誤記，勤務中心接獲報
    案時間應以偵查中後來陳報之勤務指揮中心紀錄為準，其到
    達現場時間約在通報之後不到10分鐘等語（見原審97年11月
    11日審判筆錄第3至5頁），及所提出之內湖分局勤務指揮中
    心紀錄（見偵查卷第64頁），依據上開勤務指揮中心紀錄記
    載，報案時間為97年6月1日凌晨1時5分，派出所接獲通報時
    間為同日凌晨1時7分，員警到達時間則為同日凌晨1時12分
    ，與被告自陳從臺北市政府捷運站開車回內湖住處大約2、
    30分鐘乙節（見原審97年9月30日審判筆錄第7頁），及被告
    當庭提出其所使用0989×××623號行動電話之通聯紀錄所
    顯示與告訴人所使用之0982×××483號行動電話在97年5月
    31日至翌日（97年6月1日）間僅97年5月31日晚間8時58分36
    秒至晚間11時29分15秒有以被告行動電話撥打至告訴人行動
    電話之4通通聯，則被告在97年5月31日晚間11時30分左右駕
    駛車輛前往臺北市政府捷運站搭載告訴人，因雙方發生口角
    而沿途毆打告訴人，直至車輛行進至住處臺北市○○區○○
    路1段737巷巷口，被告又將車輛停在路邊，而在路旁丟擲物
    品要求告訴人撿拾，直至告訴人委請網咖人員代為報警時已
    是97年6月1日凌晨1時5分許，中間因被告與告訴人二人發生
    口角、車輛從臺北市政府捷運站行進至內湖區○○路○段737
    巷口、被告又以丟擲物品命告訴人撿拾等等而歷時1個半小
    時左右，亦難認有何不合理之處。
  (四)被告雖辯稱：97年5 月31日晚上11時30分伊將車輛開到臺北
    市政府捷運站接到告訴人後，因告訴人表示要用車，就將車
    輛交給告訴人，伊自行搭乘計程車回家，直到凌晨2 、3 點
    之後告訴人才將車輛還給伊，當天並沒有吵架云云（見偵查
    卷第32頁、原審97年9月30日審判筆錄第3頁），然參以前開
    被告自行提出之通聯紀錄，被告與告訴人之行動電話在97年
    5月31日晚間11時29分15秒通聯之後，直至翌日並無其他通
    聯紀錄，若被告與告訴人並無爭執，則被告身為告訴人之夫
    婿，告訴人在凌晨時分自行駕車外出，被告豈有完全不擔心
    、查詢而任由告訴人自行駕車離去之理？再依據前開證人林
    睿哲所述：當天在通報現場，是由其他同事開車載告訴人離
    開現場，並沒有看到告訴人開車等語，復佐以告訴人前往警
    局製作警詢筆錄之時間係97年6月1日凌晨2時10分至凌晨4時
    30 分，有告訴人為警所製作之警詢筆錄記載可憑（見偵查
    卷第9頁），告訴人實無可能自行駕駛車輛至通報現場，讓
    據報到達之員警以警車載往警局製作筆錄，又在當天凌晨2
    、3點之後將車輛交還被告，益徵被告前開辯詞並非可採。
  (五)被告於本院審理時雖辯稱，依其行動電話之通聯紀錄顯示，
    97年5月31日晚間11時29分15秒，伊仍以行動電話與告訴人
    聯絡，自無可能於11時30分毆打告訴人。惟查，被告係於11
    時30分許在市府捷運站接告訴人上車，欲同回內湖路737 巷
    住處，在車上與告訴人發生口角，而毆打告訴人，至內湖路
    737巷口，被告停車後，告訴人下車，趁隙至附近網咖委託
    他人報警，勤務中心於26日凌晨1時5分接獲報案電話等情，
    業據本院認定如前，足認被告係在97年5月31日晚間11時30
    分許接告訴人上車後，即因二人發生口角，在車內為毆打告
    訴人之行為，被告之行為時間為97年5月31日晚間11時30分
    許，與上開行動電話通聯記錄並無矛盾，上開通聯紀錄尚不
    足為被告有利之認定。
  (六)被告於本院審理時請求傳喚友人謝建明，97年5月31日午夜
    12時許，我有坐計程車回家，並未毆打告訴人云云。惟依被
    告所述，證人至多僅能證明，被告於97年5月31日午夜12 時
    許有回到家中，與被告是否有於返家之前為本件毆打告訴人
    行為並無直接關聯，縱其所證屬實，亦難認被告即未於事實
    欄所載時地毆打告訴人。是本件事證已明，被告所請核無必
    要，附此敘明。綜上所述，被告辯解並無傷害告訴人之行為
    等詞，即非可採。本件事證明確，被告犯行已堪認定，應依
    法論科。
三、核被告所為，係犯刑法第277條第1項之傷害罪。查被告與告
    訴人為夫妻關係，係家庭暴力防治法第3條第1款所規定之家
    庭成員，被告對家庭成員即告訴人故意實施身體上不法侵害
    之家庭暴力行為，且成立刑法第277條第1項之傷害罪，應屬
    家庭暴力防治法第2條第2款所稱之家庭暴力罪，惟該罪無處
    罰條文，仍依刑法傷害罪之規定論處，併予敘明。
四、原審因適用刑法第277條第1項、第41條第1項前段，刑法施
    行法第1條之1，審酌被告前未曾因犯罪經判決執行，有本院
    被告前案紀錄表在卷可稽，素行尚可，然犯罪後未能坦承犯
    行，且未以和平理性之方式解決夫妻間之摩擦，反動手毆打
    告訴人，告訴人因此所受之傷勢非輕，與其犯罪之動機、手
    段、目的等一切情狀，量處被告有期徒刑3月，並諭知以每
    日新台幣1000元為易科罰金之折算標準。經核認事用法均無
    違誤，量刑亦稱妥適。被告上訴否認犯罪，為無理由，應予
    駁回。
據上論斷，應依刑事訴訟法第368條，判決如主文。
本案經檢察官劉靜婉庭執行職務。
中    華    民    國    98    年    4     月    7     日
                刑事第十六庭審判長法  官  溫耀源
                                  法  官  許增男
                                  法  官  王敏慧
以上正本證明與原本無異。
不得上訴。
                                  書記官  丁淑蘭
中    華    民    國    98    年    4     月    7     日
附錄本案論罪科刑法條全文
中華民國刑法第277條
（普通傷害罪）
傷害人之身體或健康者，處3 年以下有期徒刑、拘役或1 千元以
下罰金。
犯前項之罪因而致人於死者，處無期徒刑或7 年以上有期徒刑；
致重傷者，處3 年以上10年以下有期徒刑。


司法院資訊處製作；財團法人民間司法改革基金會備份。
